【裁判字號】    98,交聲,581
【裁判日期】    980602
【裁判案由】    違反道路交通管理處罰條例聲明異議
【裁判全文】
臺灣臺北地方法院交通事件裁定         98年度交聲字第581號
原處分機關  臺北市交通事件裁決所
受處分人    甲○○
上列異議人即受處分人因違反道路交通管理處罰條例事件，對於
臺北市交通事件裁決所中華民國97年12月24日所為之處分（原處
分案號：北市裁罰字第裁22-RA0000000號）聲明異議，本院裁定
如下：
    主      文
異議駁回。
    理      由
一、異議意旨略以：異議人即受處分人甲○○，於民國97年10月
    10日19時35分許，行駛於基金一路135 巷紅綠燈前，當天因
    嚴重塞車，異議人之車輛於號誌燈由綠燈轉黃燈再轉為紅燈
    期間，皆停留於原地未移動位置，紅燈時無法前進，亦無法
    倒車，又紅燈時隔壁車道之計程車向前行駛致觸動感應線圈
    ，遂攝得採證照片，因認舉發有誤，爰聲請撤銷原處分云云
    。
二、按駕駛人駕駛汽車，應遵守道路交通標誌、標線、號誌之指
    示；汽車駕駛人，駕駛汽車不遵守道路交通標誌、標線、號
    誌之指示者，而本章各條無處罰之規定者，處新臺幣（下同
    ）900 元以上1,800 元以下罰鍰，道路交通安全規則第90條
    前段、道路交通管理處罰條例第60條第2 項第3 款分別定有
    明文。次按停止線，用以指示行駛車輛停止之界限，車輛停
    止時，其前懸部分不得伸越該線；車輛面對圓形紅燈表示禁
    止通行，不得超越停止線或進入路口，道路交通標誌標線號
    誌設置規則第170 條第1 項、第206 條第5 款第1 目亦規定
    甚明。又汽車駕駛人之行為經以科學儀器取得證據資料證明
    其行為違規，當場不能或不宜攔截製單舉發者，得逕行舉發
    ；第一項逕行舉發，應記明車輛牌照號碼、車型等可資辨明
    之資料，以汽車所有人為被通知人製單舉發，道路交通管理
    處罰條例第7 條之2 第1 項第7 款、第4 項定有明文。
三、本件異議人所有車牌號碼HZ-9376 號自用小客車，於97年10
    月10日19時35分許，於行經有燈光號誌管制之基隆市○○○
    路135 巷時，因不遵守道路交通號誌之指示（紅燈越線臨停
    ），為該路口之自動照相設備拍照存證後，由原舉發單位基
    隆市警察局交通警察隊員警逕行製單舉發。嗣異議人於舉發
    通知單上所載應到案日期前，向原處分機關提出申訴，經原
    處分機關函請原舉發單位調查結果，仍認前揭違規行為屬實
    ，原處分機關遂於97年12月24日依道路交通管理處罰條例第
    60條第2 項第3 款，裁處異議人罰鍰900 元，異議人收受該
    裁決書，並於法定期間內聲明異議等情，有基隆市警察局舉
    發違反道路交通管理事件通知單（基警交字第RA0000000 號
    ）、臺北市交通事件裁決所違反道路交通管理事件裁決書（
    北市裁罰字第裁22-RA0000000號）及送達證書在卷可稽。
四、經查：
（一）本件異議人所有車號HZ-9376 號自用小客車，有於前揭時
      間，行經基金一路135 巷之設有燈光號誌管制之交岔路口
      等事實，為異議人所不否認，並經證人裴文正到庭證述明
      確，並有設於該交岔路口之照相設備攝得之採證照片2 張
      附卷可稽，堪予認定。
（二）又設置於前揭違規地點交岔路口之「微電腦闖紅燈自動照
      相設備」感應線圈，係埋設於停止線前方，並設定於圓形
      紅燈亮起2 秒後，始自動偵測感應並拍照存證。本件異議
      人所有之前揭違規車輛，行經前揭交岔路口時，於該圓形
      紅燈亮起2.5 秒時，車身超越停止線，且於圓形紅燈亮起
      4.5 秒時，車輛仍略為向前移動，有採證照片2 幀附卷可
      稽，且有基隆市警察局97年12月8 日基警交字第09700334
      90號函在卷可佐。是雖證人裴文正於本院訊問時證稱：「
      （問：可是照片看起來是在紅燈亮起兩秒時還有移動？）
      只有動一點」、「（問：看到前面車輛這麼多為何還要超
      過停止線？）我綠燈時就已經在那裡了，從綠燈到黃燈到
      紅燈幾乎都在同一位置」。然駕駛人於交岔路口之燈號顯
      示為綠燈時跨越停止線，固非法律所欲處罰之行為，惟其
      於綠燈時跨越停止線後，當燈號轉變為紅燈時，即應遵守
      燈號於原處停等，不得再行往前行駛，本件違規車輛於燈
      號轉變為紅燈後，卻仍未確實將車輛停止在原處停等，並
      因車輛移動而輾壓感應線圈啟動相機拍照採證，其有不遵
      守道路交通號誌指示之違規事實，至為灼然。
（三）另異議人雖以隔壁車道之計程車於紅燈時向前行駛，致觸
      動感應線圈等情置辯。然查，由第一張違規採證照片，異
      議人所指稱之隔壁車道計程車，與感應線圈已有一段距離
      ，顯見駛壓通過感應線圈之人，應係異議人之上開自小客
      車。再者，觀諸第二張違規採證照片，該計程車顯已通過
      前方路口，並與感應線圈相隔甚遠，且於第2 張違規採證
      照片中，並無顯示車速，堪認拍攝對象非該計程車，而係
      異議人之違規車輛。是卷附2 張違規採證照片所拍攝之違
      規車輛，確係異議人之自小客車無誤，異議人猶以前情為
      辯，顯不足採。
五、綜上所述，異議人所有之上揭自用小客車，確有在前述時、
    地不遵守道路交通號誌指示之違規行為，原處分機關依道路
    交通管理處罰條例第60條第2 項第3 款之規定，裁處異議人
    罰鍰900 元，依法核無違誤，本件聲明異議為無理由，應予
    駁回。
六、據上論斷，應依道路交通案件處理辦法第19條，裁定如主文
    。
中    華    民    國    98    年    6     月    2     日
                  交通法庭  法  官  林勇如
上正本證明與原本無異。
如不服本裁定，應於裁定送達後5 日內向本院提出抗告狀。
                            書記官  葉潔如
中    華    民    國    98    年    6     月    2     日


司法院資訊處製作；財團法人民間司法改革基金會備份。
